【裁判字號】    89,易,1873
【裁判日期】    891027
【裁判案由】    竊盜
【裁判全文】
臺灣桃園地方法院刑事判決              八十九年度易字第一八七三號
    公  訴  人  臺灣桃園地方法院檢察署檢察官
    被      告  甲○○
    選任辯護人  陳河泉律師
右列被告因竊案件，經檢察官提起公訴（八十九年度偵字第八五四０號），本院判
決如左：
    主  文
甲○○無罪。
    理  由
一、公訴意旨略以：被告甲○○於民國八十九年五月十七日因切貨商丙○○前往其經
    營位於桃園縣八德市○○路○段一０二四號之便利商店推銷菜瓜布、烤肉架等貨
    物，被告乃於翌日與丙○○至同縣大溪鎮○○路一０九巷三十五號倉庫內看貨。
    被告看貨後同意以新台幣（下同）三萬五千元成交購買倉庫內之菜瓜布、烤肉架
    及其他五金類雜物。詎被竟圖為自己不法之所有，將其中不在購買貨品之列之水
    缸、石磨、氣血循環機、吸塵器各一個，趁丙○○未注意之際竊取之。嗣同年五
    月二十四日，丙○○欲使用吸塵器時發現不見，經查上開物品不在倉庫，內始知
    被竊。丙○○即於同日旺上前往被告店內催討，被告乃將石磨返還，其他之物絇
    定同年月二十五日返還。嗣翌日下午一時許，被告持及塵器前往丙○○之倉庫欲
    歸還時，被警查獲。案經丙○○訴由台北市政府警察局移送偵辦。因認被告涉有
    刑法第三百二十條第一項之竊罪嫌。
二、按犯罪事實，應依證據認定之，無證據不得推定其犯罪事實。又不能證明被告犯
    罪者，應諭知無罪之判決。刑事訴訟法第一百五十四條、第三百零一條第一項分
    別定有明文。復按刑法上之竊罪，須意圖為自己或第三人不法之所，有而取他
    人所有物，須意圖為己或第三人不法之所有，而取他人所有物，為其成立要件；
    若行為人因誤信該物為自己所有，而取得之，即久缺意思要件，縱其結果不免有
    民事上之侵權責任，要難認為構成刑法上之竊罪，最高法院二十三年上字第一
    八九二號判例足資參照。
三、公訴人認被告涉有竊之犯行，無非以告訴人丙○○之指訴，被告於警訊時供述
    告訴人有告訴其吸塵器不包括在買賣貨物內，及贓物領據等為其論據。
四、訊據被告對於向告訴人買貨，有取走水缸、石磨、氣血循環機及吸塵器等物品之
    事實供承不諱，惟堅決否認有竊犯行，辯稱：渠向告訴人買時，貨很多，本要
 一件一件算，全部倉庫的東西全部算三萬五千元，因東西很多於搬走一車後，渠
    請友人乙○○到場幫忙整理，後來在搬貨過程中，發現有些物品因受潮而壞掉，
    渠便向告訴人說要買了，接告訴人則表示要補償，告訴人附送財神爺氣血循環機
    及水缸作為補償，石磨及吸塵器也放在該倉庫貨物內，也在買貨物之列，告訴人
    全程在場，並幫忙渠將財神爺氣血循環機、水缸、石磨及吸塵器搬運上車，渠搬
    運完後，告訴人且在場收受尾款，並關門，告訴人還帶渠與乙○○他家看石頭、
    泡茶。約一週後告訴才跑來找渠說要拿回石磨、吸塵器，渠心想反正放著又用不
    到，便答應還告訴人。渠沒有偷竊等語。
五、經查：
    (一)被告向告訴人購買五金及烤肉架等物品，原本是要一件一件計算，但因貨物很
      多，無法一件一件算，經雙方協議全部之貨物以三萬五千元成交之事實，迭據
      被告於警訊、偵訊及本院審理時供逋在卷，核與告訴人於警訊時指訴其將家中
      烤肉爐架、菜瓜布等以批發（切貨）共三萬五千元出售乙節相符。系爭之水缸
      、石磨、氣血循環機及吸塵器均在告訴人出售貨物之同一處所告訴人所不否認
      ，系爭水缸等物品在此切貨買賣貨物範圍之內，則被告是否有竊犯行殊有疑
      問。
    (二)倘依告訴人所指訴系爭水缸等物品不在此切貨買賣內，其為何於被告搬運貨物
      前或搬運過程中先將系爭水缸等四項物品取走，不令被告有搬運或竊取之機會
      ，焉有將系爭水缸四項物品仍放置於切貨物同一處所，任令被告搬運，顯與常
      情不違。
    (三)告訴人於警訊時陳訴因貨物很多，需要一段長的時間，其雖有在場，但未全程
      參與監視，也沒有幫被告搬東西，被告只有一個人搬而已，沒有請其他工人云
      云，惟查，被告於偵訊時失稱：其不在場，叫被告自己搬，請被告搬好幫其關
      門，再打手機給其，云云（見八十九年七月七日偵訊筆錄），再稱：其只是偶
      而在場，貨很多，不可能全程幫被告搬，其睡一下，電話來其就離開，財神爺
      其有幫被告搬云元（見八十九年七月十四日偵訊筆錄），告訴人就有無在場，
      有無幫被告搬運等節先後指訴不一，則告訴人之指訴得否資為被告有竊犯行
      之證據，尚須斟酌。
    (四)證人乙○○到庭結證稱：系爭四項東西是第四趟搬走的，水缸是告訴人與被告
      二人一起搬的，石磨也是也是告訴人與被告二人搬的，是放在紙箱內，氣血循
      環機也是告訴人幫被告搬的，吸塵器一樣是整理在箱子裡，這四項東西是一次
      整理在箱子裡搬上去的，告訴人還說要怎麼擺才不會碰到，搬完時，告訴人還
      很好禮請伊及被到他家去泡茶，告訴人有在現場看，他也有關門；告訴人全程
      在場，還大談生意經，且當時告訴人搬時不說不是要賣的；這四項東西是伊整
      理在箱子裡的，整理時告訴人都有在旁邊，告訴人都沒有反應；水缸、氣血循
      環機是告訴人附送的，石磨及吸塵器是在切貨裡面的；本來說切貨的東西都是
      好的，但被告後來發現下面有潮濕就不想買了，告訴人說附送被告財神爺、水
      缸、氣血循環機，告訴人這樣說且被告搬上車；被告搬走的就是照片（附本院
      卷，被告八十九年八月二十四日刑事答辯狀既調查證據聲請狀）的水缸，紫色
      的水缸伊沒有泣意有無在現場伊只知道有三個水缸，只有搬走照片之水缸，現
      場留有二個水缸，系爭四項東西與切貨放在同一個房間等語，依証人乙○○之
      證詞，有部分潮濕，告訴人另附送財神爺、水缸及氣血循環機，則水缸、氣血
      循環機部分，被告自無竊盜之犯行；至於石磨與吸塵器與切貨同在一處，經證
      人乙○○整理後，由被告與告訴人一起搬上被告搬運之小貨車，足見證人乙○○係認石磨與吸塵器同在切貨貨物之列，且經由證人整理後，始交由被告與告
      訴人一同搬運，上開各節核與被告於警訊時所供情節相符，否則告訴人焉有會
      將非切貨貨物之財神爺附送予被告之理。因之被告於警訊時所供：「於搬貨同
      時有見吸塵器及石磨，我想那些東西也屬於該批貨物內，所以也將該物品一同
      載走，后來在搬其他物品時，丙○○有告訴我吸塵器不包括在內，但我想已經
      載走了，貨物又這麼多沒有辦法一件一件點，故沒有告訴丙○○我已將東西載
      走了。」，因之被告搬貨時係認石磨與吸塵器也屬於切貨貨物，方會搬運；退
      步言之，倘告訴人所指不磨與吸塵器不在切貨貨物範圍內，被告若有誤認在切
      貨範圍內，應無意圖為自己不法之所有。參以被告於搬運切貨貨物時，告訴人
      既在場，且幫忙被告搬運，應於搬運當時即可發現石磨、吸塵器己遭被告取走
      ，告訴人在現場收受尾款後，尚招待被告與乙○○至其住處泡茶，亦未反應此
      節，此與常情亦大相違背。
六、綜上所述，被告所辯並無竊盜犯行尚堪採信，就水岳與氣血循環機部分，其應無
    竊盜之犯行，就石磨與吸塵器部分，其應無意圖為自己不法之所有，核與竊盜罪
    之構成要件有間，自不得以竊汭責相繩，此外復查無其他積極證據足資證明被告
    犯罪，揆諸前開法條及判例，依法應諭知無罪之判決。
據上論斷，應依刑事訴訟法第三百零一條第一項，判決如主文。
本案經檢察官魏雯祈到庭執行職務。
中      華      民      國      八十九      年     十     月   二十七   日
                                  臺灣桃園地方法院刑事第四庭
                                      法  官    鄭  景  文
右正本證明與原本無異
如不服本判決書應於送達後十日內向本院提出上訴狀
                                      書記官    古  玉  琴
中      華      民      國      八十九      年    十一    月     八     日


司法院資訊處製作；財團法人民間司法改革基金會備份。
